【裁判字號】    92,訴,962
【裁判日期】    921128
【裁判案由】    違反槍砲彈藥刀械管制條例等
【裁判全文】
臺灣臺北地方法院刑事判決                          九十二年度訴字第九六二號
    公  訴  人  臺灣臺北地方法院檢察署檢察官
    被      告  戊○○  男  五.
右列被告因違反槍砲彈藥刀械管制條例等案件，經檢察官提起公訴（九十二年度偵字
第九四三八號），本院判決如左：
    主  文
戊○○未經許可，寄藏可發射子彈具有殺傷力之改造手槍，累犯，處有期徒刑壹年肆
月，併科罰金新臺幣陸萬元，罰金如易服勞役，以新臺幣玖佰元即銀元佰元折算壹
日。扣案仿ＦＮ廠半自動手槍製造之改造手槍壹枝（含彈匣壹個，槍枝管制編號：0
000000000號）及改造子彈壹顆均沒收。
    事  實
一、戊○○前因竊盜、違反麻醉藥品管理條例案件，於民國八十四年十一月十一日經
    臺灣臺中地方法院以八十三年度訴字第二三四七號刑事判決判處有期徒刑三年、
    六月，應執行有期徒刑三年四月；復因竊盜案件，於八十六年一月九日臺灣南投
    地方院以八十五年度訴字第二三號刑事判決判處有期徒刑一年二月確定，以上二
    案定其應執行之刑為有期徒刑四年，合併執行於八十六年十月十八日假釋出監，
    於八十八年十一月二十八日假釋期滿未經撤銷假釋，以已執行論。
二、戊○○於九十二年四月七日下午三時許，在不詳地點，受甲○○（已死亡）之託
    ，代為保管具有殺傷力之仿ＦＮ廠半自動手槍製造之改造手槍一枝（含彈匣壹個
    ，槍枝管制編號：0000000000號），及具殺傷力之改造子彈二顆、土
    造制式子彈一顆、九釐米制式子彈四顆後，隨即置於其所使用之車牌號碼ＭＪ─
    二三四五號自用小客車內藏放，而未經主管機關許可寄藏上開均具有殺傷力之改
    造手槍及子彈。戊○○嗣於同日下午五時五十分許，駕駛上開自用小客車外出，
    行經臺北市○○街與遼寧街口時，與駕駛車牌號碼ＳＮ─九八一○號自用小客車
    之乙○○因行車糾紛發生追逐，途中戊○○並取出電擊棒欲攻擊乙○○，二車行
    至臺北市中山區○○○路○段五十七號前，戊○○即下車持扳手敲擊乙○○上開
    自用小客車駕駛座車窗玻璃，乙○○以車窗玻璃夾住該扳手後，乃下車與戊○○
    發生扭打致傷（戊○○傷害部分因乙○○撤回告訴，業經檢察官為不起訴處分）
    ，嗣經警據報前往現場處理，當場在戊○○使用之上開自用小客車右前座查獲電
    擊棒一枝，及在該座位踏板上查獲前述改造手槍一枝及子彈七顆（改造子彈二顆
    ，其中一顆業經試射用罄；土造制式子彈一顆業經試射用罄；九釐米制式子彈四
    顆均經試射用罄），與如附表所示之毒品及現金等物（持有毒品部分經檢察官另
    案偵辦）。
三、案經臺北市政府警察局中山分局報告臺灣臺北地方法院檢察署檢察官偵查起訴。
    理  由
一、訊據被告戊○○於本院審理時固供承其於右揭時、地與證人乙○○發生衝突，嗣
    經警於其所駕駛之上開自用小客車內扣得上述電擊棒一枝、手槍一枝（含彈匣壹
    個）、子彈七顆、毒品及現金等如附表所示之物，該等扣案手槍、子彈原係甲○○所有，嗣放置其車上之事實（見本院九十二年十一月十二日審判筆錄），惟辯
    稱：警員查獲之手槍及子彈係甲○○所有，案發當天甲○○攜帶一個白色袋子搭
    乘其駕駛之上開自用小客車，甲○○將袋子放在右前座腳踏板上，車行至臺北市
    中山區○○○路○段五十七號時，因其與乙○○發生衝突，甲○○就下車跑掉，
    因此其前座兩邊車門均開啟，其原先不知袋內是何物，警員查獲時才知道裡面是
    手槍及子彈等物云云。
二、經查：
  (一)證人即查獲警員丁○○、丙○○於九十二年四月七日下午五、六時許據報前往臺
    北市○○○路○段五十七號前處理糾紛，其等到達現場時見被告與證人乙○○二
    人互毆，當時被告汽車前座車門兩邊均開啟，證人乙○○汽車駕駛座車窗玻璃上
    面夾著一支扳手，其等在被告汽車右前座椅子上查獲一支黑色長型電擊棒，又在
    被告汽車右前座踏板上查獲一個白色袋子內裝有如附表所示之毒品及現金等物，
    並在該袋子下方查扣手槍一枝（含彈匣壹個）及子彈七顆等情，為被告所是認，
    並據證人丁○○、丙○○於偵查及本院調查時結證綦詳（見偵查卷第七十七頁至
    第八十頁、本院九十二年六月二十日、七月二十五日訊問筆錄）。又扣案手槍一
    枝及子彈七顆經送內政部警政署刑事警察局鑑定結果：(1)手槍一枝（含彈匣壹個
    ，槍枝管制編號：0000000000號），認係由仿ＦＮ廠半自動手槍製造
    之
    金屬玩具手槍，換裝土造金屬槍管改造而成之改造手槍，機械性能良好，可擊發
    適用子彈，認具殺傷力；(2)改造子彈二顆，認均係由玩具槍用金屬彈殼加裝土造
    金屬彈頭組合而成之改造子彈，經採樣一顆試射，可擊發，認具殺傷力；(3)制式
    子彈五顆，其中一顆認係由土造金屬彈殼加裝土造金屬彈頭組合而成之土造子彈
    ，經實際試射，可擊發，認具殺傷力；另四顆認均係九釐米（九乘以十九釐米）
    制式子彈，經實際試射，均可擊發，認均具殺傷力，此有內政部警政署刑事警察
    局九十二年五月三十日刑鑑字第○九二○○六四七八一號槍彈鑑定書一件附卷可
    稽（見本院卷），足徵扣案改造手槍一枝及子彈七顆均具有殺傷力，分別為槍砲
    彈藥刀械管制條例第四條第一項第一款所列之其他可發射金屬或子彈具有殺傷力
    之手槍，及同條項第二款所列之子彈。
  (二)次查，證人乙○○於偵查及本院審理時結證稱：其於九十二年四月七日下午五時
    許駕駛車牌號碼ＳＮ─九八一○號自用小客車行經臺北市○○街與遼寧街口時，
    被告駕駛車牌號碼ＭＪ─二三四五號自用小客車停在其前方，被告自車內丟出垃
    圾，其見被告之汽車車窗開著即下車撿起垃圾丟回被告之汽車，當時其看見被告
    車內只有被告一人，右前座沒有人，之後其駕車超越被告之汽車，被告在其車後
    追逐，其從後視鏡很清楚看到被告的一舉一動，被告一停紅燈伊就看到被告在車
    上找東西，其很確定被告車內只有一個人，行至臺北市中山區○○○路○段五十
    七號前，被告下車持扳手敲擊伊自用小客車駕駛座車窗玻璃，其以車窗玻璃夾住
    扳手後乃下車與被告發生扭打，當時並沒有人從被告之車內跑出去，嗣警員前來
    將被告制伏，其看到被告車內右前座有一把手槍，該手槍沒有包裝，亦未裝在袋
    內等語（見偵查卷第一二五頁至第一二六頁、本院右揭審判筆錄）。參以證人乙○○於右揭時、地與被告扭打致傷，曾對被告就傷害部分提出告訴，嗣於偵查中
    當庭撤回告訴，經檢察官對被告為不起訴處分，此為被告所是認，復有該不起訴
    處分書一件存卷足憑（見偵查卷第一八一頁），足見證人乙○○與被告並未因該
    傷害案件而生怨隙，且證人乙○○與被告原不相識，並無仇恨，是其所為證詞應
    堪信實，從而被告與證人乙○○於右揭時、地發生爭執迄經警查獲之過程，被告
    駕駛之上開自用小客車內始終僅有被告一人，並無他人乘坐之事實，應堪認定。
    又觀諸如附表各編號所示警方在被告車內右前座踏板上所查獲之物品，包含有上
    述手槍、子彈及裝在袋內之現金新臺幣（下同）二十三萬七千六百元、海洛因三
    包、安非他命二包、大麻一包等物，價值不斐，倘該等物品確均係甲○○於斯時
    乘坐被告汽車所攜帶之物，衡之常情，甲○○焉有不於離開被告汽車之際隨手攜
    走之理？顯見被告辯稱甲○○攜帶經警查獲之物品乘坐右前座，因其與乙○○發
    生衝突，甲○○就下車跑掉，其不知袋內是何物云云，與事實、常理均有不符，
    顯係卸責之詞，不足採信。至被告辯稱其前座兩邊車門均開啟等語，雖與證人丁○○、丙○○所證者相符，然此並不足據為甲○○確有搭乘被告汽車後逃走之積
    極證據，尚難據為被告有利之認定。
  (三)末查，被告聲請傳喚證人甲○○，以證明其所置辯之情節，經本院多次傳喚、拘
    提甲○○均未到庭，嗣經查證甲○○已於九十二年八月六日死亡，此有臺北縣政
    府警察局淡水分局九十二年八月二十六日北縣淡警刑豪字第○九二○○三五六五
    ○號函暨甲○○死亡登記申請書影本一件在卷可佐（見本院卷），自無從對甲○○進行詰問程序。
  (四)綜上所述，本件事證明確，被告未經許可寄藏前述槍彈之犯行，堪以認定，應依
    法論科。
二、核被告所為係犯槍砲彈藥刀械管制條例第十一條第四項之未經許可寄藏可發射金
    屬或子彈具有殺傷力之手槍罪，及同條例第十二條第四項之未經許可寄藏子彈罪
    。被告以一持有行為，同時觸犯前開二罪，為想像競合犯，應從一重之未經許可
    寄藏手槍罪處斷。按槍砲彈藥刀械管制條例第十一條第四項係將「持有」與「寄
    藏」為分別之處罰規定，則單純之「持有」，固不包括「寄藏」，惟「寄藏」係
    指受託寄存並為藏匿，受託保管之人於事理本質上當然持有該標的物，故保管本
    身即為寄藏概念之核心，則其保管所為之「持有」，即係「寄藏」之當然結果，
    法律自宜僅就「寄藏」行為為包括之評價，不應就「持有」予以論罪（參見最高
    法院七十四年臺上字第三四○○號判例、八十九年台上字第六一六五號判決），
    故本案被告受寄而「持有」前揭槍枝、子彈，該等「持有」既係「寄藏」之當然
    結果，衡諸前開最高法院判例及判決之意旨，自不應另就「持有」予以論罪。又
    被告前因竊盜、違反麻醉藥品管理條例案件，於八十四年十一月十一日經臺灣臺
    中地方法院以八十三年度訴字第二三四七號刑事判決判處有期徒刑三年、六月，
    應執行有期徒刑三年四月；復因竊盜案件，於八十六年一月九日臺灣南投地方院
    以八十五年度訴字第二三號刑事判決判處有期徒刑一年二月確定，以上二案定其
    應執行之刑為有期徒刑四年，合併執行於八十六年十月十八日假釋出監，於八十
    八年十一月二十八日假釋期滿未經撤銷假釋，以已執行論，此有臺灣高等法院被
    告全國前案紀錄表一件在卷可按，其於五年內再犯本件最重本刑為有期徒刑以上
    之罪，為累犯，應依刑法第四十七條規定，加重其刑。爰審酌被告有事實欄所載
    之前科，及其犯罪之動機、目的、、手段、所生危害、犯罪後飾詞卸責，並無悔
    意，寄藏槍彈嚴重威脅社會治安等一切情狀，量處如主文所示之刑，並就罰金部
    分，諭知易服勞役之折算標準。末查，扣案具殺傷力之仿ＦＮ廠半自動手槍製造
    之改造手槍一枝（含彈匣壹個，槍枝管制編號：0000000000號），及
    改造子彈一顆（扣案二顆，經採樣試射一顆用罄，僅餘一顆）均係違禁物，爰依
    刑法第三十八條第一項第一款規定宣告沒收；另扣案改造子彈一顆、土造制式子
    彈一顆及九釐米制式子彈四顆均經試射用罄而滅失，爰不為沒收之諭知。
據上論斷，應依刑事訴訟法第二百九十九條第一項前段，槍砲彈藥刀械管制條例第十
一條第四項、第十二條第四項，刑法第十一條前段、第五十五條、第四十七條、第四
十二條第二項、第三十八條第一項第一款，罰金罰鍰提高標準條例第二條，現行法規
貨幣單位折算新臺幣條例第二條，判決如主文。
本案經檢察官侯少卿到庭執行職務
中      華      民      國    九十二    年     十一     月    二十八    日
                                    臺灣臺北地方法院刑事第八庭
                                        審判長法  官 吳淑惠
                                              法  官 孫曉青
                                              法  官 張筱琪
右正本證明與原本無異。
如不服本判決，應於判決送達後十日內，向本院提出上訴狀。
                                              書記官 潘文賢
中      華      民      國    九十二    年     十二     月      一      日
槍砲彈藥刀械管制條例第十一條
未經許可，製造、販賣或運輸第四條第一項第一款所稱其他可發射金屬或
子彈具有殺傷力之各式槍砲者，處五年以上有期徒刑，併科新臺幣一千萬
元以下罰金。
未經許可，轉讓、出租或出借前項所列槍砲者，處三年以上十年以下有期
徒刑，併科新臺幣七百萬元以下罰金。
意圖供自己或他人犯罪之用，而犯前二項之罪者，處無期徒刑或七年以上
有期徒刑，併科新臺幣一千萬元以下罰金。
未經許可，持有、寄藏或意圖販賣而陳列第一項所列槍砲者，處一年以上
七年以下有期徒刑，併科新臺幣七百萬元以下罰金。
第一項至第三項之未遂犯罰之。
槍砲彈藥刀械管制條例第十二條
未經許可，製造、販賣或運輸子彈者，處一年以上七年以下有期徒刑，併
科新台幣五百萬元以下罰金。
未經許可，轉讓、出租或出借子彈者，處六月以上五年以下有期徒刑，併
科新台幣三百萬元以下罰金。
意圖供自己或他人犯罪之用，而犯前二項之罪者，處三年以上十年以下有
期徒刑，併科新台幣七百萬元以下罰金。
未經許可，持有、寄藏或意圖販賣而陳列子彈者，處五年以下有期徒刑，
併科新台幣三百萬元以下罰金。
第一項至第三項之未遂犯罰之。
附表：
一、仿ＦＮ廠半自動手槍製造之改造手槍一枝（含彈匣壹個，槍枝管制編號：00
    00000000號）。
二、改造子彈二顆、土  造制式子彈一顆、九釐米制式子彈四顆。
三、新臺幣二十三萬七千六百元。
四、海洛因三包（淨重十點九八公克）。
五、安非他命二包（淨重十六點四公克）。
六、大麻一包（淨重○點○五公克）。
七、Ｋ他命一瓶（淨重○點五公克）。
八、安非他命吸食器一個。
九、電擊棒一枝。


司法院資訊處製作；財團法人民間司法改革基金會備份。
